【裁判字號】    92,訴,758
【裁判日期】    920924
【裁判案由】    公共危險等
【裁判全文】
臺灣臺北地方法院刑事判決                          九十二年度訴字第七五八號
    公  訴  人  臺灣臺北地方法院檢察署檢察官
    被      告  甲○○  男  四.
    指定辯護人  本院公設辯護人  唐禎琪
右列被告因公共危險案件，經檢察官提起公訴（九十二年度偵字第四四五六號），本
院判決如左：
    主  文
甲○○無罪。
    理  由
一、公訴意旨略以：被告甲○○因不滿女友乙○○不願接其電話，竟於民國九十一年
    十一月二十八日晚上十一時許，至台北市○○○路二八六號十一樓之一乙○○住
    處，召請不知情之鎖匠開門進入屋內（涉嫌侵入住宅部分未據告訴），先在床鋪
    上方牆壁書寫「賤」字，並於翌日零時五十分許，基於放火燒燬住宅之犯意，以
    不明物品點火，引燃沙發、化妝台、床鋪、衣櫥，放火欲燒燬現供人使用之住宅
    ，致沙發、、化妝台、床鋪、衣櫥、衣物、裝璜物品付之一炬，然尚未使房屋達
    到喪失效用之程度，並經消防隊及時撲滅火勢而未得逞，因認被告涉犯刑法第一
    百七十三條第三項、第一項之放火燒燬現供人使用之住宅之未遂罪嫌。
二、按犯罪事實應依證據認定之，無證據不得認定犯罪事實；另不能證明被告犯罪者
    ，應諭知無罪之判決，刑事訴訟法第一百五十四條第二項、第三百零一條第一項
    分別定有明文。又刑事訴訟法上所謂認定犯罪事實之證據，係指足以認定被告確
    有犯罪行為之積極證據而言，該項證據自須適合於被告犯罪事實之認定，始得採
    為斷罪資料；而認定不利於被告之事實，須依積極證據，苟積極證據不足為不利
    於被告事實之認定時，即應為有利於被告之認定，更不必有何有利之證據。另認
    定犯罪事實所憑證據，雖不以直接證據為限，間接證據亦包括在內；然而無論直
    接或間接證據，其為訴訟上之證明，須於通常一般之人均不致有所懷疑，而得確
    信其為真實之程度者，始得據為有罪之認定，倘其證明尚未達到此一程度，而有
    合理性懷疑之存在時，即無從為有罪之認定；告訴人之告訴，係以使被告受刑事
    訴追為目的，是其陳述是否與事實相符，仍應調查其他證據以資審認（最高法院
    二十九上字第三一０五號、三十年上字第八一六號、七十六年台上字第四九八六
    號、五十二年台上字第一三００號判例均足資參照）。
三、公訴意旨認被告林進生涉犯上開罪嫌，無非以：告訴人乙○○、證人丙○○之證
    述，台北市政府消防局火災原因調查報告書為論據。訊據被告固承認於右揭期日
    至告訴人住處過夜，並發生火災，然否認有何公共危險犯行，辯稱：其當日雖至
    上址，並請鎖匠開門，但並未放火，可能係其點檀香睡覺，但後來被煙嗆到，其
    情急拿浴巾撲打，反而弄翻薰香精油，並彈到床鋪、化妝台、沙發等語。經查：
（一）告訴人乙○○證稱：與被告是男女朋友，火災當時她不在家，是房東打電話通
      知她才知道，房屋鑰匙未交給被告，化妝台上原來沒有「賤」字，是她火災後
      回到現場才發現寫上去的，可能因為她不接被告電話，被告生氣而放火等語（
      見偵查卷第五、六頁、本院九十二年七月二十一日訊問筆錄第三、四頁）。證
      人丙○○證稱：他在該大樓擔任管理員，當天晚上十一點多有鎖匠來該大樓，
      他有問鎖匠，鎖匠說是替十一樓之一開鎖，後來十二樓之二住戶通知說有冒煙
      ，就趕快報一一九，並陪消防隊上樓，被告在屋內等語（見本院九十二年七月
      二十一日訊問筆錄第十四至十六頁）。則告訴人乙○○、證人丙○○既均未在
      現場直接目睹被告有何放火行為，即難以其等之證述直接證明被告有何公共危
      險犯行，或以其等懷疑、推想之詞遽認被告有放火犯行，仍需調查其他相關證
      據以資審認。
（二）證人即台北市政府消防局人員丁○○固結證稱：本件火災原因調查報告書為他
      製作，因該房屋沙發、化妝台、床鋪、衣櫥有燒燬情形，且四處火流互相不連
      貫，有四個起火點，所以研判起火原因以人為縱火之可能性較大等語（見本院
      九十二年八月二十七日審判筆錄第八、九、十四頁）。並有台北市政府消防局
      火災原因調查報告書附卷可稽，惟依火災原因調查報告書所檢附之現場照片（
      見偵查卷第六八至七七頁）及現場圖（見偵查卷第六五至六七頁）觀之，該房
      屋係屬俗稱之小套房，屋內沙發、化妝台、床鋪、衣櫥均依序緊臨放置，相隔
      距離非遠，其中沙發僅靠中間一帶及抱枕表面受輕微燒損（見偵查卷第七一頁
      照片），化妝台僅靠化妝鏡下方受輕微燒損（見偵查卷第七二頁照片），床鋪
      亦僅枕頭表面受輕微燒損（見偵查卷第七三頁照片），衣櫥內部吊掛衣服僅表
      面受燒損（見偵查卷第七四頁照片），天花板及內部物品均保持完好（見偵查
      卷第七十頁照片），公訴意旨認沙發、化妝台、床鋪、衣櫥、衣物、裝璜物品
      均付之一炬並已燒燬，容有誤會。而沙發、枕頭、衣服均屬易燃材質，若被告
      係故意放火，而在沙發、化妝台、床鋪、衣櫥四處獨立點火，以放火燃燒至消
      防人員到場滅火之時間計算，有無可能沙發、化妝台、床鋪之枕頭、衣櫥之衣
      物僅受到如此輕微之燒損，實非無疑？而被告辯稱其見起火後情急乃拿浴巾撲
      打，反使火苗竄至沙發、化妝台、床鋪、衣櫥之可能性，恐無法排除，則證人
      丁○○所述及該火災原因調查報告書以四處火流不相連貫，有四個起火點研判
      人為縱火可能性較大，亦未達使通常一般之人均不致有所懷疑，而得確信其為
      真實之程度。又證人即第一時間至現場救火之消防員戊○○結證稱：他上樓後
      聽到有人在呼救敲門，他請被告不要緊張，被告回應說門打不開，他就破門進
      入，進入之後，一進門的右邊有點火花，火勢不是很大，用室內消防栓就撲滅
      了，被告當時說因點檀香之類的東西才起火，並指稱起火位置等語（見本院九
      十二年八月二十七日審判筆錄第三至七頁、第十五頁）。倘被告意欲縱火燒燬
      該房屋，除非被告欲以此方式自盡，否則在縱火後至少應先離開該房屋，而非
      在點火後仍滯留屋內，並告知證人戊○○因點檀香之類的東西才起火，此與常
      情不符，告訴人乙○○亦證稱：被告有帶檀香到她家，並有點檀香習慣，檀香
      放在她住處，被告沒有帶走等語（見本院九十二年七月二十一日訊問筆錄第十
      頁），即難排除被告係因點檀香引發火災之可能。
（三）綜上所述，告訴人乙○○及證人丙○○並未直接目睹被告放火，而證人丁○○
      所製作之火災原因調查報告書固研判起火原因以人為縱火之可能性較大，惟亦
      無從肯認確係人為縱火，則在無直接、間接證據證明及有上開合理懷疑之情況
      下，自難僅憑告訴人乙○○、證人丙○○、丁○○之證述，及火災原因調查報
      告書，遽為不利被告之認定。此外，復查無其他積極證據足資證明被告有何公
      訴人所指犯行，不能證明被告犯罪，則揆諸上開說明，自應為被告無罪之諭知
      。
據上論斷，應依刑事訴訟法第三百零一條第一項，判決如主文。
本案經檢察官呂建興到庭執行職務
中      華      民      國      九十二    年    九      月    二十四    日
                                    臺灣臺北地方法院刑事第十一庭
                                        法  官  陳容正
右正本證明與原本無異
如不服本判決，應於判決送達後十日內，向本院提出上訴狀。
                                        書記官  彭雅慧
中      華      民      國      九十二    年    九      月     二十九   日


司法院資訊處製作；財團法人民間司法改革基金會備份。
